【裁判字號】    99,監宣,63
【裁判日期】    990531
【裁判案由】    監護宣告
【裁判全文】
臺灣彰化地方法院民事裁定              99年度監宣字第63號
聲  請  人  乙○○
相  對  人  丙○○
相  對  人  甲○○
上列聲請人聲請監護宣告事件，本院裁定如下：
    主    文
宣告丙○○（男，民國○○年○月○○日生，身分證統一編號：Ｚ0000
00000號）為受監護宣告之人。
宣告甲○○（男，民國○○年○月○○日生，身分證統一編號：Ｚ0000
00000號）為受監護宣告之人。
選定乙○○（女，民國○○年○月○日生，身分證統一編號：Ｚ00000
0000號）為受監護宣告人丙○○、甲○○之監護人。
指定丁○○（女，民國○○年○月○○日生，身分證統一編號：Ｚ0000
00000號）為會同開具財產清冊之人。
聲請費用新臺幣壹仟元由受監護宣告之人負擔。
    理      由
一、按對於因精神障礙或其他心智缺陷，致不能為意思表示或受
    意思表示，或不能辨識其意思表示之效果者，法院得因本人
    、配偶、四親等內之親屬、最近一年有同居事實之其他親屬
    、檢察官、主管機關或社會福利機構之聲請，為監護之宣告
    ，民法第14條第1項定有明文。另按受監護宣告之人應置監
    護人；法院為監護之宣告時，應依職權就配偶、四親等內之
    親屬、最近一年有同居事實之其他親屬、主管機關、社會福
    利機構或其他適當之人選定一人或數人為監護人，並同時指
    定會同開具財產清冊之人；法院選定監護人時，應依受監護
    宣告之人之最佳利益，優先考量受監護宣告之人之意見，審
    酌一切情狀，並注意下列事項：一、受監護宣告之人之身心
    狀態與生活及財產狀況。二、受監護宣告之人與其配偶、子
    女或其他共同生活之人間之情感狀況。三、監護人之職業、
    經歷、意見及其與受監護宣告之人之利害關係。四、法人為
    監護人時，其事業之種類與內容，法人及其代表人與受監護
    宣告之人之利害關係，同法第1110條、第1111條第1項及第
    1111條之1亦分別定有明文。
二、聲請意旨略以：聲請人乙○○為相對人丙○○、甲○○之姐
    ，相對人丙○○於民國（下同）89年4月12日因鑑定為智能
    障礙，而相對人甲○○於79年12月28日因鑑定為智障，渠等
    均不能為意思表示或受意思之表示，或不能辨識其意思表示
    之效果，為此聲請對相對人丙○○、甲○○為監護之宣告，
    且請求選定聲請人乙○○為相對人丙○○、甲○○之監護人
    ，同時指定相對人丙○○之妹、相對人甲○○之姐丁○○為
    會同開具遺產清冊之人等語，並提出戶籍謄本、親屬系統表
    、衛生署彰化醫院診斷證明書二件及相對人丙○○之中華民
    國身心障礙手冊影本、相對人甲○○之中華民國殘障手冊影
    本為證。
三、本件經法官於鑑定人即行政院衛生署彰化醫院醫師高靜玲前
    訊問相對人，查相對人丙○○、甲○○均無回應及應答，並
    據鑑定人當場具結鑑定：相對人丙○○、甲○○為身心障礙
    及智能不足的狀態，需再做進一步鑑定等語（見本院99年5
    月18日筆錄參照）。復參酌鑑定報告意見結論略認：「相對
    人丙○○為一早產兒，出生後在保溫箱待很久，語言與肢體
    運動發展與同年齡其他小孩相比發展明顯遲滯，教育程度為
    社頭啟智學校高中部畢業，曾於彰化基督教醫院就醫，領有
    中度殘障手冊。丙○○語言表達能力僅停留在單字，無法確
    切理解他人之語言，因此聽話反應慢，常以搖頭無言回應，
    時間會有傻笑及身體後縮之行為。在醫學診斷為智能不足，
    精神上障礙為中度程度。其精神障礙之程度，不能為意思表
    示或不能辨識其意思表示之效果，無法管理處分自己財產，
    回復可能性極低。可為監護宣告。」；另一相對人甲○○之
    鑑定書內容略以：「相對人甲○○出生後在語言與肢體運動
    發展與同年齡其他小孩相比發展明顯遲滯，教育程度為社頭
    啟智學校高中部畢業，曾於彰化基督教醫院就醫，領有中度
    殘障手冊。丙○○語言表達能力僅停留在單字，無法確切理
    解他人之語言，因此聽話反應慢，常以搖頭無言回應，時間
    會有傻笑及身體後縮之行為。在醫學診斷為智能不足，精神
    上障礙為中度程度。其精神障礙之程度，不能為意思表示或
    不能辨識其意思表示之效果，無法管理處分自己財產，回復
    可能性極低。可為監護宣告。」等語，此有行政院衛生署彰
    化醫院99年5月28日彰醫精字第0990003982號函暨成年監護
    鑑定書二紙附卷足稽，本院審酌上情，認相對人丙○○、甲○○二人認知、理解判斷能力及自我照顧能力均有明顯障礙
    ，需長期由他人協助及照顧其生活，其對周遭事務及財物亦
    需他人代為處理，相對人已無處理自己事務之能力，且精神
    上障礙之程度已達不能為意思表示或受意思表示，或不能辨
    識其意思表示效果之能力，故聲請人聲請對相對人丙○○、
    甲○○為監護之宣告為有理由，應予准許。又本院參酌聲請
    人為受監護宣告之人丙○○、甲○○之大姐，關係人丁○○
    為受監護宣告人丙○○之妹、甲○○之姐，受監護宣告人丙○○、甲○○之生活起居，係由聲請人與家人輪流照顧等情
    ，認由聲請人任相對人丙○○、甲○○之監護人，及指定丁○○為會同開具財產清冊之人，最能符合受監護宣告之人丙○○、甲○○之最佳利益，爰選定聲請人乙○○為丙○○、
    甲○○監護人、指定丁○○為會同開具財產清冊之人。
四、爰裁定如主文。
中    華    民    國    99    年    5     月    31    日
                        台灣彰化地方法院家事法庭
                              法    官  謝仁棠
正本係照原本作成。
如不服本裁定關於選定監護人及指定會同開具財產清冊之人等部
分，應於送達後十日內向本院提出抗告狀，並繳納抗告費新臺幣
1千元；其餘關於宣告監護之部分，不得抗告。
中    華    民    國    99    年    5     月    31    日
                              書記官    陳瑤芳

司法院資訊處製作；財團法人民間司法改革基金會備份。
